【裁判字號】    98,上訴,2166
【裁判日期】    981012
【裁判案由】    違反森林法
【裁判全文】
臺灣高等法院臺中分院刑事判決        98年度上訴字第2166號
上  訴  人  臺灣南投地方法院檢察署檢察官
被      告  丙○○
            丁○○
上列上訴人因被告等違反森林法案件，不服臺灣南投地方法院97
年度訴字第259號中華民國98年8月26日第一審判決（起訴案號：
臺灣南投地方法院檢察署96年度偵字第5287號），提起上訴，本
院判決如下：
    主  文
上訴駁回。
    理  由
一、按依刑事訴訟法第三百五十條、第三百六十一條、第三百六
    十二條、第三百六十七條規定，不服地方法院之第一審判決
    而上訴者，須提出上訴書狀，並應敘述具體理由，為上訴必
    備之程式；其所提出之書狀未敘述上訴理由，或僅曾以言詞
    陳述上訴理由者，均應於上訴期間屆滿後二十日內補提理由
    書於第一審法院。第一審法院經形式審查，認逾期未補提上
    訴理由者，應定期間先命補正；逾期未補正者，為上訴不合
    法律上之程式，應以裁定駁回。倘已提出上訴理由，但所提
    非屬具體理由者，或已上訴但未提上訴理由，經審判長定期
    間補正仍未補正者，則應由第二審法院以上訴不合法律上之
    程式，判決駁回。而所謂具體理由，必係依據卷內既有訴訟
    資料或提出新事證，指摘或表明第一審判決有何採證認事、
    用法或量刑等足以影響判決本旨之不當或違法，而構成應予
    撤銷之具體事由，始克當之（例如：依憑證據法則具體指出
    所採證據何以不具證據能力，或依憑卷證資料，明確指出所
    為證據證明力之判斷如何違背經驗、論理法則）；倘僅泛言
    原判決認定事實錯誤、違背法令、量刑失之過重或輕縱，而
    未依上揭意旨指出具體事由，或形式上雖已指出具體事由，
    然該事由縱使屬實，亦不足以認為原判決有何不當或違法者
    （例如：對不具有調查必要性之證據，法院未依聲請調查亦
    未說明理由，或援用證據不當，但除去該證據仍應為同一事
    實之認定），皆難謂係具體理由，俾與第二審上訴制度旨在
    請求第二審法院撤銷、變更第一審不當或違法之判決，以實
    現個案救濟之立法目的相契合，並節制濫行上訴（最高法院
    九十七年度臺上字第八九二號刑事判決意旨參照）。
二、經查：本件上訴人檢察官於民國九十八年九月二十三日向原
    審法院具狀提起上訴並敘明上訴理由，惟經核其所提出之上
    訴理由，僅陳述略稱：「告訴人甲○○、乙○○雖未親見被
    告丙○○、丁○○手持筍刀割取告訴人所管理土地上麻竹筍
    之過程，亦未見被告丁○○步出麻竹筍園時手持麻竹筍等物
    之情事，復未親見被告丙○○持筍刀剝麻竹筍之經過，然而
    告訴人甲○○、乙○○親見被告丁○○手持筍刀自其管理之
    土地上步出、被告丙○○與丁○○所駕駛之自小貨車旁遺有
    筍殼，車上有麻竹筍及其麻竹筍園內有新割竹筍痕跡等事實
    ，另參酌被告丙○○、丁○○若由證人戊○○所有土地離去
    之行車路徑與常情不符等間接證據，本於推理之作用足以證
    明被告2人確有自告訴人甲○○、乙○○管理之土地割取麻
    竹筍，被告2人應有竊盜之犯行。」等語，提起上訴。
三、本院查：
  (一)檢察官因不服地方法院之第一審判決，而於九十八年九月二
    十三日具狀向原審法院提起上訴並敘明上訴理由，則依刑事
    訴訟法第三百六十一條第二項條文、立法修正理由及上開最
    高法院判決意旨，檢察官倘已提出上訴理由，但所提非屬具
    體理由者，則由第二審法院以上訴不合法律上之程式，以判
    決駁回之。至於上訴理由是否具體，係屬第二審法院審查範
    圍，則不在命補正之列（參見法院辦理刑事訴訟案件應行注
    意事項第一百六十二點），合先敘明。
  (二)經核上開檢察官所提之上訴理由，已經原審法院於判決書理
    由欄四、(二)(三)段引用告訴人甲○○、乙○○2人分別於警、
    偵訊及原審證述內容，認定告訴人等人均未親自見聞被告2
    人有持筍刀竊取其等所有麻竹筍，並於理由欄四、(四)說明告
    訴人等認為被告等自告訴人之麻竹筍園走出，其等所駕駛之
    自小貨車旁遺有筍殼，車上有麻竹筍及其等麻竹筍園內有新
    割竹筍痕跡，認定告訴人等人所有麻竹筍遭竊即為被告2人
    所為，乃其等臆測之詞；稽之證人戊○○於案發前2、3年即
    同意被告2人收取其位於南投縣鹿谷鄉○○○段第363、471
    、472、473地號土地上生長之麻竹筍，已經證人戊○○於原
    審具結證明屬實，原審因認被告2人辯解案發當日係採收戊○○允其等採收之麻竹筍一情，非無可能。雖被告2人嗣為
    告訴人發現之地點距離戊○○上開土地，相隔步行約1小時
    之距離，如前往戊○○土地並不需經過告訴人之麻竹筍園，
    且其等在告訴人等人麻竹園處出入，固有值存疑之處，然因
    麻竹筍並未有特別記號，暨並未扣得相關麻竹筍或被告2人
    行竊後之證物，自難從上開情況證據推論被告2人有竊取告
    訴人所有麻竹筍之待證事實。原審認檢察官所提出之證據尚
    無法形成被告2人犯罪之心證，因而為無罪諭知，理由業已
    論述甚詳，且無違背於經驗與論理法則。檢察官上訴意旨並
    未提出相關事證，僅以告訴人指訴上情應符合常情，暨被告
    2人案發當時身處告訴人上開土地之位置與從戊○○土地離
    去之行徑路線不符，違背常情等語，俱未依據卷內既有訴訟
    資料或提出新事證，具體指摘或表明第一審判決有何採證認
    事、用法或量刑等足以影響判決本旨之不當或違法，而構成
    應予撤銷之具體事由，要非屬所謂之具體理由。檢察官上訴
    意旨再為上開形式上爭執，尚非提起上訴之具體理由。揆諸
    上開最高法院判決意旨，及依「程序優先於實體」之刑事訴
    訟法原則，本件上訴自不合法定上訴程式，應予駁回，並不
    經言詞辯論為之。
據上論斷，應依刑事訴訟法第三百六十七條前段、第三百七十二
條，判決如主文。
中    華    民    國    98    年    10    月    12    日
            刑事第九庭  審判長法  官  江  德  千
                              法  官  莊  深  淵
                              法  官  賴  妙  雲
以上正本證明與原本無異。
如不服本判決應於收受送達後十日內向本院提出上訴書狀，其未
敘述上訴之理由者，並得於提起上訴後十日內向本院補提理由書
（均須按他造當事人之人數附繕本）「切勿逕送上級法院」。
                              書記官  蘇  昭  文
中    華    民    國    98    年    10    月    12    日


司法院資訊處製作；財團法人民間司法改革基金會備份。
